【裁判字號】    99,交上易,58
【裁判日期】    990705
【裁判案由】    過失重傷害
【裁判全文】
臺灣高等法院高雄分院刑事判決        99年度交上易字第58號
上  訴  人
即  被  告  乙○○
上列上訴人因過失重傷害案件，不服臺灣屏東地方法院98年度交
易字第109 號中華民國99年3月31日第一審判決（起訴案號：臺
灣屏東地方法院檢察署98年度調偵字第220 號），提起上訴，本
院判決如下：
    主  文
上訴駁回。
     事實及理由
一、本案經本院審理結果，認第一審以被告乙○○犯過失傷害致
    人重傷罪，處有期徒刑貳月，如易科罰金，以新臺幣壹仟元
    折算壹日。核其認事用法及量刑均無不當，應予維持，並引
    用第一審判決書記載之事實、證據及理由（如附件）。
二、上訴人即被告乙○○（下稱被告）上訴意旨略以：本件車禍
    的發生係被害人丙○○於劃有分向限制線之雙向四線道及禁
    止變換車道線路段，由外側車道違規跨越向左偏行欲轉彎時
    ，疏未讓內側車道直行之被告所駕汽車先行，逕自轉彎，致
    遵守交通規則，並未超速且已充分注意車前狀況、信賴對方
    遵守交通規則、無法預見對方違規行為所致危險、無充足時
    間可採取適當措施之被告閃避不及，伊沒有過失，行車事故
    鑑定委員會第一次鑑定也認為伊無肇事責任，第二次覆議鑑
    定雖認伊沒有注意車前狀況，但覆議鑑定時並未通知伊到場
    陳述意見，伊不服覆議認伊有肇事責任之意見，請求再送學
    術單位鑑定。伊有誠意與被害人家屬和解，但對方要求新台
    幣450 萬元，伊協調保險公司共可賠償300 萬元，對方不願
    接受，伊已盡力，非不賠償被害人之損害等語。
三、經查，本件車禍事故發生之地點即屏東縣屏東市○○路252
    號前，係劃有分向限制線之雙向四線道及慢車道之道路，每
    一車道寬3.5 公尺，同一行向有內、外快車道，二車道寬共
    7 公尺，另有慢車道，被告駕車行向（即南向北）之慢車道
    寬3 公尺，故被告駕車行向之前方路面（包括二快車道及一
    慢車道）寬度有10公尺，而該路段係直線道路，發生本件事
    故之時間係在97年7 月11日夏季之早上8 時10分，為日間自
    然光線充足，足認該路段之視距良好，以上除有道路交通事
    故現場圖及調查報告表(一)、(二)可稽外，復有交通事故現場蒐
    證照片等附卷可資佐證（見警卷第11-13 、21-30 頁），被
    害人騎腳踏車與被告同一行向，且騎在被告所駕汽車之前方
    ，被告前方路寬有10公尺，當時視距良好，該路段在市區○
    路旁商家林立，尤有特別注意往來及穿越道路的人車狀況之
    必要，本件被告如有注意車前狀況，豈有未看到被害人騎腳
    踏車在其汽車前方之理？（按依道路交通事故談話紀錄表之
    記載，被告陳稱伊當時未看到對方，是撞上對方才知道等語
    ，見警卷第3 頁）足見被告確有未注意車前狀況之情事甚明
    。又腳踏車穿（橫）越道路之行車速度，不可能如汽、機車
    般之快速，被害人所騎腳踏車，當時係在被告（被告駕車在
    內側道）前方，由外側車道違規跨越向左偏行（即由外側道
    橫越內側道）欲轉彎（見偵卷第31-32 頁覆議意見書跡證與
    研析欄所載），而依上揭道路交通事故現場圖之記載，現場
    每一車道寬為3.5 公尺，內、外二車道寬合計為7 公尺，則
    被害人騎腳踏車橫越內、外車道，須通過3.5 公尺至7 公尺
    寬之車道，其橫越之速度既不如汽、機車般快速，故從上開
    客觀情狀觀察，被害人之腳踏車橫越之過程，應無瞬間突然
    出現在被告所在之內側道前方，致被告閃避不及之可能？此
    觀被害人之腳踏車係左側車身尾與被告汽車車頭受損（兩車
    碰撞處）及現場地上刮地痕與血跡係在路中央分向雙黃線附
    近等跡證，益徵被害人所騎腳踏車已快橫越通過被告所在之
    內側道而進入對向車道，並非被告之腳踏車車頭或車身甫橫
    越進入被告所駕汽車所在之內側道即遭被告撞上至明。被告
    辯稱被害人騎腳踏車突然出現在其車道前方，致其閃避不及
    云云，與事實不符，洵難採信。由上開事證論述分析，被告
    既有未注意車前狀況，未採取必要之安全煞避措施，而與違
    規橫越內外側車道之被害人，發生本件車禍事故致被害人受
    傷，其有過失，已甚明確。覆議鑑定意見認被告有未充分注
    意車前狀況，為本件車禍之肇事次因，並無錯誤。被告徒以
    覆議鑑定時並未通知伊到場陳述意見，指摘覆議鑑定意見不
    正確云云，要非可採。本件被告之過失責任即已明確而堪認
    定，被告聲請就本件事故責任，再送學術單位鑑定其有無過
    失云云，核無必要，附此敘明。被告上訴意旨，猶執前詞，
    指摘原判決認定其有過失不當，為無理由，應予駁回。
據上論斷，應依刑事訴訟法第368 條、第373 條，判決如主文。
本案經檢察官郭振昌到庭執行職務。
中    華    民    國    99    年    7     月    5     日
                刑事第五庭    審判長法  官  曾永宗
                                    法  官  任森銓
                                    法  官  鍾宗霖
以上正本證明與原本無異。
不得上訴。
中    華    民    國    99    年    7     月    5     日
                                    書記官  邱麗莉
【附件】
臺灣屏東地方法院刑事判決             98年度交易字第109號
公  訴  人  臺灣屏東地方法院檢察署檢察官
被      告  乙○○  女  31歲（民國○○年○月○○日生）
                    身分證統一編號：Ｚ000000000號
                    住高雄縣仁武鄉○○村○○○街47號
上列被告因過失傷害案件，經檢察官提起公訴（98年度調偵字第
220 號），被告於本院準備程序就被訴事實為有罪之陳述，經合
議庭裁定由受命法官獨任進行簡式審判程序，並判決如下：
    主  文
乙○○犯過失傷害致人重傷罪，處有期徒刑貳月，如易科罰金，
以新臺幣壹仟元折算壹日。
    事  實
一、乙○○於民國97年7 月11日8 時10分許，駕駛車牌號碼5856
    -PB 號自用小客車，沿屏東縣屏東市○○路快車道由南往北
    方向行駛，行經自由路252 號前時，原應注意車前狀況，並
    隨時採取必要之安全措施，而依當時該處天候晴、日間自然
    光線、柏油路面乾燥、無缺陷、無障礙物、視距良好，客觀
    上並無不能注意之情事，竟疏未注意車前狀況，適同向有丙
    ○○騎乘腳踏自行車，亦疏未注意慢車不得侵入快車道行駛
    之規定，且疏未遵守道路交通標線之指示，而於該劃有分向
    限制線及禁止變換車道線之路段，違規侵入快車道欲跨越左
    轉穿越道路，致乙○○煞避不及，其自用小客車前車頭撞擊
    丙○○之腳踏自行車左側後車尾，丙○○因而人車倒地，受
    有創傷性雙側腦出血、右側顱骨骨折、重度昏迷、右側（起
    訴書誤載為左側）頭皮撕裂傷、多處擦傷，雖經送往財團法
    人屏東基督教醫院（下稱屏基醫院）急救及追蹤治療，仍意
    識呈現木僵狀態，無法聽從指令活動，而於身體健康上受有
    重大難治之重傷害。乙○○於肇事後留在現場等待警方前來
    處理，並在有偵查犯罪職權之機關或公務員未發覺其為犯人
    前，當場向警員李錦隆承認其係肇事者而自首犯行，進而接
    受裁判。
二、案經屏東縣政府警察局屏東分局報告及檢察官指定之代行告
    訴人即丙○○之姊甲○○訴由臺灣屏東地方法院檢察署檢察
    官偵查起訴。
    理  由
一、按簡式審判程式之證據調查，不受刑事訴訟法第159 條第1
    項所定：「被告以外之人於審判外之言詞或書面陳述，不得
    作為證據。」之限制，此見同法第273 條之2 規定甚明。是
    本判決下列所引用之被告以外之人於審判外所為之陳述，依
    前揭法律規定，均得作為證據，先予敘明。
二、(一)上開犯罪事實，業據被告乙○○坦承不諱，核與證人即代
      行告訴人甲○○於警詢及偵訊時之證述相符（見警卷第6
      至8 頁左面、偵卷第40頁），另有道路交通事故現場圖、
      道路交通事故調查報告表(一)、(二)各1 份、屏基醫院診斷證
      明書2 份、現場及車損照片19張附卷足證（以上見警卷第
      11至13頁、第16至17頁、第21至30頁）。
    (二)按汽車行駛時，駕駛人應注意車前情況，並隨時採取必要
      之安全措施，道路交通安全規則第94條第3 項定有明文，
      被告駕駛自用小客車自應遵守上開規定；且依前揭道路交
      通事故調查報告表所載及現場照片所示，肇事當時天候晴
      、日間自然光線、柏油路面乾燥、無缺陷、無障礙物、視
      距良好等情況，並無不能注意之情事，被告竟疏未注意車
      前狀況，並未採取必要之安全措施，因而肇事致告訴人受
      有上開傷害，被告對本件車禍之發生為有過失。復參諸臺
      灣省車輛行車事故覆議鑑定委員會之意見：「二、乙○○
      駕駛自小客車，未充分注意車前狀況，為肇事次因」，有
      該委員會以98年1 月12日覆議字第0986200097號函附之覆
      議字第971749號覆議意見書1 份在卷可考（見偵卷第30至
      32頁），亦同此見解。
    (三)再按稱重傷者，謂其他於身體或健康，有重大不治或難治
      之傷害，刑法第10條第4 項第6 款定有明文。查被害人丙
      ○○因本件車禍受有創傷性雙側腦出血、右側顱骨骨折、
      重度昏迷、右側頭皮撕裂傷、多處擦傷，雖經送往屏基醫
      院治療及施行左側開顱併血塊取出手術，仍有左側延遲性
      腦出血併嚴重腦水腫之情形，於97年8 月22日出院時昏迷
      指數5 分，呈現植物人狀態，有前揭屏基醫院診斷證明書
      2 份、屏基醫院99年1 月12日99屏基醫外字第9901009 號
      函附就醫資料1 份存卷可參（見警卷第16至17頁、本院卷
      第45至101 頁）；嗣被害人於97年8 月22日入住永康護理
      之家，至今意識狀態無明顯變化，仍呈現木僵狀態，無法
      聽從指令活動，氣切管留置以維持呼吸道通暢、鼻胃管留
      置以供給足夠之進食量，須專人終日照護之情，有永康護
      理之家98年12月18日98永字第32號函附入住收案評估表、
      住托證明、照護評估量表各1 份附卷足憑（見本院卷第40
      至44頁），被害人更因前開嚴重頭部外傷引起顱內出血個
      人功能嚴重衰退到心神喪失之程度，於97年12月31日經本
      院宣告為禁治產人，有本院97年度禁字第121 號民事裁定
      影本1 份在卷可考（見偵卷第46至48頁），足見被害人於
      身體健康上所受之傷害，確屬重大難治，而已達重傷害之
      程度。
    (四)又被害人係因本件車禍而受有前述之重傷害，則上開重傷
      害結果與被告之過失行為間，具有相當因果關係甚明。
    (五)綜上所述，本案事證明確，被告犯行洵堪認定，應予依法
      論科。
三、核被告所為，係犯刑法第284 條第1 項後段之過失致重傷罪
    。又被告於車禍發生後處理人員前往現場處理時在場，並向
    警員李錦隆當場承認為肇事人之情，有屏東縣政府警察局道
    路交通事故肇事人自首情形紀錄表1 紙存卷可參（見警卷第
    15頁），被告嗣並接受裁判，而該當自首之要件，爰依刑法
    第62條前段之規定減輕其刑。爰審酌被告前無犯罪科刑紀錄
    ，有臺灣高等法院被告前案紀錄表1 份在卷可考，品行素行
    尚佳，本件駕駛汽車肇事，致被害人所受傷勢嚴重，後續醫
    療照護所需費用甚為龐鉅，然念及本件車禍之發生，被害人
    亦有慢車侵入快車道行駛及未遵守道路交通標線指示之重大
    疏失，此有前揭道路交通事故現場圖、道路交通事故調查報
    告表(一)、(二)、現場及車損照片、臺灣省車輛行車事故覆議鑑
    定委員會覆議意見書等可資參酌，兼衡被告坦承犯行，惟尚
    未與被害人家屬達成民事和解，及被告之生活狀況、智識程
    度等一切情狀，量處如主文所示之刑，並諭知易科罰金之折
    算標準。
據上論斷，應依刑事訴訟法第273 條之1 第1 項、第299 條第1
項前段，刑法第284 條第1 項後段、第62條前段、第41條第1 項
前段，刑法施行法第1 條之1 第1 項、第2 項前段，判決如主文
。
本案經檢察官潘國威到庭執行職務。
中    華    民    國    99    年    3     月    31    日
                  交通法庭    法  官  李珮妤
以上正本證明與原本無異。
如不服本判決應於收受判決後10日內向本院提出上訴書狀，並應
敘述具體理由；其未敘述上訴理由者，應於上訴期間屆滿後20日
內向本院補提理由書（均須按他造當事人之人數附繕本）「切勿
逕送上級法院」。
中    華    民    國    99    年    3     月    31    日
                              書記官  劉淑蓉
附錄本件論罪科刑法條：
中華民國刑法第284 條第1 項
因過失傷害人者，處6 月以下有期徒刑、拘役或5 百元以下罰金
，致重傷者，處1 年以下有期徒刑、拘役或5 百元以下罰金。

司法院資訊處製作；財團法人民間司法改革基金會備份。
